【裁判字號】    89,訴,1274
【裁判日期】    901211
【裁判案由】    租佃爭議
【裁判全文】
臺灣桃園地方法院民事判決  八十九年度訴字第一二七四號
    原      告  癸○○
                壬○○
                乙○○○
                甲○○○
                庚○○○
                子○○○
                辛○○
    被      告  己○○○
                戊○○
                丁○○
                丙○○
右當事人間租佃爭議事件，本院判決如左：
    主    文
原告之訴駁回。
訴訟費用由原告負擔。
    理    由
一、本件原告起訴主張：緣坐落桃園縣新屋鄉○○段水碓小段二九八地號，面積二千
    三百四十八平方公尺之田地  (簡稱系爭田地)係原告之父羅登源所有，並出租於
    被告之父游雙耕種農作，雙方並訂有耕地三七五租約，嗣後原告之父羅登源及被
    告之父游雙均先後過世，系爭農地即由原告與訴外人羅廖英妹、羅文振、羅婉如
    、羅桂珠、羅文群等人繼承公同共有，另原耕地租約即被告等五人繼承原租約。
    未料，被告等五人雖繼承原耕地租約，竟不為耕作任由系爭農地荒廢雜草叢生，
    且迄今已逾一年以上不為耕作，原告自得依耕地三七五減租條例第十七條第一項
    第四款規定，終止租約收回系爭田地。又原告提起本件訴訟請求終止租約，係公
    同共有物管理權之行使，而非買賣行為，雖公同共有人中一人未參與，依民法第
    八百二十八條第二項及同法第八百三十一條規定，其他公同共有人仍適格有權主
    張請求終止租約收回田地等語。
二、按原告之訴，依其所訴之事實，在法律上顯無理由者，法院得不經言詞辯論，逕
    以判決駁回之。民事訴訟法第二百四十九條第二項規定有明文。
三、次按當事人適格為訴權存在之要件，且屬法院應依職權調查之事項。又以公同共
    有之財產為訴訟標的之訴訟，依民法第八百二十八條第二項規定，應得公同共有
    人全體之同意始得為之。若無事實上無法得全體公同共有人同意之除外情形，而
    未得全體公同共有人同意逕行起訴者，自難謂其當事人適格要件無欠缺。經查：
    系爭田地原係羅登源所有，而羅登源死亡，系爭田地即由其繼承人即原告與訴外
    人羅廖英妹、羅文振、羅婉如、羅桂珠、羅文群等人繼承公同共有，此有私有耕
    地租約登記申請書影本一份、土地登記謄本影本一份為證，且為原告所自認，堪
    信為真實。是系爭田地既為原告與訴外人羅廖英妹、羅文振、羅婉如、羅桂珠、
    羅文群等人之公同共有財產，且本件原告亦係以系爭田地之公同共有之財產為訴
    訟標的之訴訟，依法應為必要共同訴訟，亦即應以全體公同共有人為原告，始為
    適格之當事人。且原告亦無法舉證證明有何事實上無法得全體公同共有人同意之
    情形，則參照上述之說明，本件原告既未以全體公同共有人為原告，亦未經全體
    公同共有人之同意即逕行起訴，自難謂其當事人適格要件無欠缺。
四、至於原告係主張本件係訴訟請求終止租約，係公同共有物管理權之行使，而非買
    賣行為，雖公同共有人中一人未參與，依民法第八百二十八條第二項及同法第八
    百三十一條規定，其他公同共有人仍適格有權主張請求終止租約收回田地云云。
    惟查，原告主張終止系爭田地之租約應係屬於民法第八百二十八條第二項之對於
    公同共有物之「其他之權利行使」，依該法條之規定，亦應得公同共有人全體之
    同意始得為之，且公同共有亦無民法第八百二十一條第一項前段之得由共有人中
    之一人，就共有物之全部為本於所有權而為請求之規定適用，是原告上述主張自
    不足採。故本件原告之訴有當事人不適格之情形，其訴顯無理由，爰依前揭條文
    之規定，不經言詞辯論，逕以判決駁回之。
五、據上論結，本件原告之訴為無理由，依民事訴訟法第七十八條、第二百四十九條
    第二項，判決如主文。
中      華      民      國      九十    年     十二     月     十一     日
                                        臺灣桃園地方法院民事第一庭
~B法      官  黃漢權
右為正本係照原本作成
如對本判決上訴須於判決送達後廿日內向本院提出上訴狀
中      華      民      國    九十      年      十二      月     二十一     日
~B書  記  官  吳佳美


司法院資訊處製作；財團法人民間司法改革基金會備份。
